臺灣高等法院刑事判決　　　　　　　　95年度上訴字第4444號
上　訴　人　臺灣士林地方法院檢察署檢察官
上　訴　人
即　被　告　甲○○
選任辯護人　簡宏明律師
上列上訴人因被告毒品危害防制條例案件，不服臺灣士林地方法
院95年度訴字第289號，中華民國95年10月5日第一審判決（起訴
案號：臺灣士林地方法院檢察署95年度偵字第1859號），提起上
訴，本院判決如下：
    主  文
原判決撤銷。
甲○○共同運輸第二級毒品，處有期徒刑捌年，扣案之第二級毒
品甲基安非他命包（驗餘淨重肆佰捌拾捌點玖柒公克）沒收銷
燬之；運毒內褲壹條沒收。
    事  實
一、甲○○明知甲基安非他命為毒品危害防制條例第2條第2項第
    2 款所定之第二級毒品，且姓名、年籍不詳之成年陳姓男子
    「湯姆」之人自澳門地區運輸夾帶入境之物為第二級毒品甲
    基安非他命，竟基於共同運輸第二級毒品之犯意聯絡，於95
    年 1月18日晚間11時許由不知情洪繼權（已另為不起訴處分
    在案）駕車搭載甲○○前往桃園國際機場（原名中正國際機
    場）接運，旋即與陳姓男子共同隨車北返，途中陳姓男子將
    裝有第2級毒品安非他命3包（驗餘淨重488.97公克）及菸鹼
    酸1包（驗餘淨重55.64公克）之運毒內褲交給甲○○後，即
    於三重交流道下車，甲○○則繼續乘坐洪繼權所駕駛車輛向
    北行駛，於同日夜間11時40分許返抵甲○○在臺北市北投區
    ○○○路285巷9號住處，稍事休息後，於翌（19）日凌晨 0
    時10分許，接續前揭運輸毒品之犯意，將內裝上開毒品、菸
    鹼酸之運毒內褲與購妥研磨機 1臺放置在不知情之洪繼權之
    斜背包內，邀同洪繼權外出將接運所得毒品送給不詳姓名之
    貨主，適甲○○與洪繼權出門之際為警在甲○○住處前查獲
    ，並當場扣得甲基安非他命3包（毛重693.56公克，淨重489
    .11 公克，驗餘淨重488.97公克）、菸鹼酸1包、研磨機1臺
    及供運毒用內褲1條，而查悉上情。
二、案經臺北市政府警察局移送臺灣士林地方法院檢察署檢察官
    偵查起訴。
    理  由
壹、程序部分
    按被告以外之人於檢察事務官、司法警察官或司法警察調查
    中所為之陳述，與審判中不符時，其先前之陳述具有較可信
    之特別情況，且為證明犯罪事實存否所必要者，得為證據，
    刑事訴訟法第159條之2定有明文。所謂「具有較可信之特別
    情況」（即學理上所稱之「特信性」），係指其陳述係在特
    別可信為真實之情況下所為者而言，是否具備「特信性」，
    須比較其前後陳述時之外在環境及情況，以判斷何者較為可
    信，例如：陳述時有無其他訴訟關係人在場，陳述時之心理
    狀況、有無受到強暴、脅迫、詐欺、利誘等外力之干擾、是
    否為被告以外之人出於自然之發言？或違反自己利益之陳述
    等特別情形。蓋被告以外之人在類此特別情況下所為之陳述
    ，就通常而言，其虛偽之可能性偏低，可信之程度較高，若
    該項陳述為證明犯罪事實存否所必要，依前揭規定，自得構
    成傳聞法則之例外，而承認其證據能力。查本案關鍵證人洪
    繼權於為警查獲時曾向執行逮捕搜索之員警稱：扣案的毒品
    ‧‧‧係從伊斜背包拿出來，是剛才去機場載人拿的，‧‧
    ‧就是那人在車上拿給被告，把那人載到三重，就放他下車
    等語，而於95年 9月21日原審審判中證稱：伊對於被接機之
    人是否有交付一個褲襠包予被告之事沒有印象，‧‧‧但確
    定當時並沒有向警察說扣案之毒品是去中正機場載回來的（
    見原審卷第105頁、第119頁），比對證人洪繼權於司法警察
    或司法警察官調查時所為之陳述顯然與其在審判中所為之證
    述不符。然該證人洪繼權於警詢中之陳述係出於自然之問答
    對話的方式為之，具有任意性，且陳述時距離案發時間較短
    ，記憶清晰，並無機會與他人串證，亦無充足之時間思慮如
    何為匿、飾、增、減，勾串供詞，或有其他積極客觀之情事
    ，足認其人身自由受拘束致影響其供述之真實性，所言亦無
    違反自己利益之情事，更重要的是除毒品來源所供不一外，
    有關前往中正機場接人，把接到的那人載到三重，就放他下
    車等情節所供一致，且該證人洪繼權為警查獲時，向執行逮
    捕搜索之警員所為之陳述經錄影，並經原審勘驗結果：對話
    之內容與檢察官95年 3月10日勘驗搜索經過之光碟之結果相
    同（詳偵卷第179頁到181頁）。已足認具有可信之特別情況
    ，依刑事訴訟法第159條之2規定，自得採為本案認定被告犯
    罪事實之證據資料。
貳、實體部分
一、訊據上訴人即被告甲○○對於上揭時間由洪繼權開車搭載其
    前往中正機場接陳姓男子，把接到的人載到三重，就放他下
    車離去，其與洪繼權繼續開車北上返家，稍事休息後與洪繼
    權再度外出，旋在甲○○住處前為警查獲，並當場扣得上開
    毒品等情坦承不諱，惟矢口否認有運輸第二級毒品之犯罪行
    為，辯稱：渠持有之毒品係蘇志華在案發前3、4日寄放在其
    文林北路住處，並請其代為購買研磨機一台，後來其從機場
    接朋友回三重後回家，準備把毒品放置到磺港路租屋處等蘇
    志華聯絡後轉交，警察就以為我去機場運毒云云。
二、經查：
  (一)證人洪繼權於95年 1月19日為警查獲時曾向執行逮捕搜索之
    員警稱：「95年 1月19日零時許在甲○○住處前，警方當場
    於我側背包內查獲，並當場扣得上開毒品及研磨機等物，均
    是甲○○所有」、「因為18日晚間 9點左右，我接到甲○○
    的電話，他叫我晚上 9點50分到五股交流道接他，我開車號
    8K－5156號紅色愛快羅密歐（汽車廠牌名稱）於晚上10點10
    分到五股交流道接到甲○○，甲○○坐於前座，我把我側背
    包放置於後座上（我當時側背包內僅裝家中鑰匙、證件夾及
    信用卡），並立即前往桃園中正機場接一位陌生男子（指自
    澳門入境之陳姓男子「湯姆」）上車，陌生男子坐於後座，
    載該名陌生男子至三重交流道讓其下車後，即返回臺北市北
    投區○○○路285巷9號甲○○住處，我下車後進入房屋內時
    ，側背包重量無增加，後來我離開貨櫃屋前往隔壁看甲○○
    叔叔的朋友打麻將，之後聽到甲○○叫我名字說要出門了，
    甲○○出門開門時，順手將我的側背包拿給我時，我發現側
    背包重量增加有多裝東西感，我們一走出門口即遭警方當場
    查獲安非它命3包，研磨機1台等物。」；「我開車號8K－51
    56愛快羅密歐，前往五股交流道接甲○○至桃園中正機場接
    一位陌生男子，接其至三重交流道，讓其下車」（見偵查卷
    第23至25頁）；嗣證人洪繼權又於95年1月19日上午7時24分
    起至同日上午 8時14分止警詢時證稱：「我有看到他（指陌
    生男子）交付甲○○褲襠包，當時我從後視鏡上隱約有看見
    交付一包褲襠包予甲○○。」（見偵查卷第28頁），證人洪
    繼權前開證述，顯示證實陳湯姆在車上交運毒品，證人洪繼
    權於95年 1月19日偵訊時復具結證稱：被告坐在副駕駛座把
    椅背斜放坐著跟後面的男子聊天，伊從後視鏡看到那個男子
    拿著一包黑黑的東西，伊有聽到開旅行袋拉鏈的聲音（見偵
    查卷第86頁）。另於95年3月3日偵訊時具結證稱：被告將椅
    背放斜，側身與被接機的人講話…伊看見被接機的人有拿東
    西的舉動（見偵查卷第 130頁）。由該證人前開警、偵之證
    述參互以觀，足見扣案毒品係證人洪繼權駕車搭載被告赴桃
    園中正機場接甫自澳門入境之陳姓男子「湯姆」返回三重在
    車上時交付予被告者，應堪認定。證人洪繼權於95年 9月21
    日原審審判中證稱：伊對於被接機之人是否有交付一個褲襠
    包予被告之事沒有印象，‧‧‧但確定當時並沒有向警察說
    扣案之毒品是去中正機場載回來的云云，無非自己不起訴處
    分後所為迴護被告之詞，無足憑採。
  (二)被告所使用之0000000000號行動電話於95年 1月18日晚間通
    訊監察錄音帶及譯文顯示其自當日下午起即撥打多通電話向
    友人借車，以電話指示友人「曾浩瑜」購買好一點研磨機，
    被告與洪繼權及綽號「阿砲」之友人，嗣並分乘 2部汽車前
    往中正機場接自澳門入境之陳姓男子「湯姆」上車（「阿砲
    」在高速公路上因路況不熟與洪繼權、甲○○失散，僅由洪
    繼權駕車載被告赴桃園中正機場接陳姓男子「湯姆」），足
    以證明被告確曾聯絡朋友借車於當日晚間前往桃園中正國際
    機場接機，且安排了二部車，明顯係有備而來以防警方之追
    緝甚明。
  (三)扣案毒品置於運毒用內褲內，並與研磨機同在洪繼權之斜背
    包內為警查獲，搜索時被告房間之電腦畫面正顯示澳門往臺
    北之班機時刻，證人洪繼權於第 2次警詢及搜索錄影光碟中
    陳述自中正機場接得之男子在車上將扣案之運毒用內褲交給
    被告等情，此有搜索扣押筆錄、扣案物品清單，扣案研磨機
    及第 2級毒品安非他命照片，搜索過程錄影光碟1片及95年3
    月10日勘驗搜索經過之光碟1片（見偵卷第179~180頁）及刑
    事勘驗筆錄各1份附卷可證（見原審卷第87~88頁）。
  (四)被告所持有於95年1月19日凌晨零時10分許為警查扣之物共4
    包，其中 3包確為第二級毒品甲基安非他命（驗前毛重693.
    56公克，淨重489.11公克，驗餘淨重488.97公克，純度約為
    95.8 %），有內政部警政署刑事警察局95年3月1日刑鑑字第
    0950014178號鑑定書 1份附卷可證（見原審卷第66頁），其
    餘 1包白色粉末為菸鹼酸，亦經台北市政府警察局刑事警察
    大隊查獲涉嫌違反毒品危害防制條例毒品初步鑑驗報告單 1
    紙鑑定明確。
  (五)被告雖辯稱：該毒品係日前由蘇志華所交付保管，友人陳「
    湯姆」並未交付毒品云云，然此項有利於己之事實，於審判
    程序中均未見被告聲請傳訊蘇志華、陳「湯姆」，以證明其
    清白，而據被告供稱：蘇志華是其朋友，已認識二個多月，
    是跟他買安非他命認識的，當時只有我在家，蘇志華是一個
    人來，沒有人可證明他拿毒品到我家云云，又陳「湯姆」也
    是其朋友，「湯姆」是其英文名字，他是65、66年次，看起
    來蠻老的，他從大陸回來，是在十七日晚上與我聯絡，他是
    先用msn與我聯絡，並打我 0000000000電話與我聯絡云云，
    足見被告與蘇志華、陳「湯姆」並不陌生，理應知其真實姓
    名而有辦法與其聯絡，竟不提供調查，顯違常情，而欲掩飾
    犯罪之臨訟卸責之詞，不足採信。本件事證明確，被告犯行
    堪以認定。
三、按毒品危害防制條例第4條第2項之運輸第二級毒品罪，不以
    國外輸入國內或國內輸出國外為限，其在國內運輸者亦屬之
    。又所謂「運輸」，係指本於運輸意思而搬運輸送而言，倘
    其有此意圖者，一有搬運輸送之行為犯罪即以成立，並非以
    運抵目的地為完成犯罪之要件。本件被告由不知情之洪繼權
    駕車搭載其赴桃園中正機場接陳姓男子「湯姆」返回三重在
    車上時交付毒品予被告運回，是核被告所為，係犯毒品危害
    防制條例第4條第2項之運輸第二級毒品罪。其持有毒品之低
    度行為，應為運輸毒品之高度行為所吸收，不另論罪。又被
    告與陳姓男子「湯姆」間有犯意聯絡及行為分擔，為共同正
    犯。
四、原審以被告罪證明確，據以論罪科刑，固非無見。惟查被告
    係犯運輸第二級毒品罪，原判決論以持有毒品罪，尚有未洽
    。被告上訴意旨否認運輸毒品，暨原審量刑太重，雖為無理
    由，惟檢察官上訴意旨認應成立運輸毒品罪，指摘原判決不
    當，則為有理由，應由本院予以撤銷改判，爰審酌被告運輸
    第二級毒品數量高達489.11公克，純度高達95.8 %，犯罪後
    狡飾犯行，併其生活狀況、品行、智識程度等一切情狀，量
    處如主文所示之刑。扣案甲基安非他命 3包（毛重693.56公
    克，淨重489.11公克，驗餘淨重488.97公克）為第二級毒品
    罪，應依法沒收銷燬之；又扣案之運毒內褲 1條，係供犯罪
    所用之物，應依法沒收。其餘之物無法證明與運毒有關，不
    予沒收。併此敘明。
五、至被告於95年 1月19日為警查獲時，經採尿送驗之結果，呈
    甲基安非他命陽性反應，此有臺北市政府警察局偵辦毒品案
    件尿液檢體委驗單及台灣檢驗科技股份有限公司濫用藥物尿
    液檢驗報告各 1份附卷可查（見原審卷第34頁、第38頁）。
    足認被告於為警查獲採尿前 4日內有施用第二級毒品甲基安
    非他命之情事，此部分應由檢察官另行偵辦，附此敘明。
據上論斷，應依刑事訴訟法第369條第1項前段、第364條、第299
條第1項前段，刑法第28條，毒品危害防制條例第4條第 2項、第
18條第1項、第19條第1項，判決如主文。
本案經檢察官王壬貴到庭執行職務。
中　　華　　民　　國　　96　　年　 　5　　月 　　8　　日
　　　　　　　　　刑事第一庭審判長法　官  蔡  長  溪
　　　　　　　　　　　　　　　　  法　官  林  俊  益
　　　　　　　　　　　　　　　　  法　官  陳  春  秋
以上正本證明與原本無異。
如不服本判決，應於收受送達後十日內向本院提出上訴書狀，其
未敘述上訴之理由者並得於提起上訴後十日內向本院補提理由書
（均須按他造當事人之人數附繕本）。
                                  書記官  李  家  敏
中　　華　　民　　國　　96　　年　　5 　　月　　9 　　日
附錄：本案論罪科刑法條全文
毒品危害防制條例第4 條
製造、運輸、販賣第一級毒品者，處死刑或無期徒刑；處無期徒
刑者，得併科新臺幣一千萬元以下罰金。
製造、運輸、販賣第二級毒品者，處無期徒刑或七年以上有期徒
刑，得併科新臺幣七百萬元以下罰金。
製造、運輸、販賣第三級毒品者，處五年以上有期徒刑，得併科
新臺幣五百萬元以下罰金。
製造、運輸、販賣第四級毒品者，處三年以上十年以下有期徒刑
，得併科新臺幣三百萬元以下罰金。
製造、運輸、販賣專供製造或施用毒品之器具者，處一年以上七
年以下有期徒刑，得併科新臺幣一百萬元以下罰金。
前五項之未遂犯罰之。
